臺北高等行政法院判決　　　　　　　　　　　　　　　九十年度簡字第七七六六號
　　　　　　　　　　　　　　　.
　　原　　　告　甲○○
　　訴訟代理人　乙○○
　　被　　　告　桃園縣環境保護局
　　代　表　人　朱九龍（局長）住同右
　　訴訟代理人　丙○○
　　　　　　　　丁○○
　　　　　　　　黃子銘
右當事人間因廢棄物清理法事件，原告不服桃園縣政府中華民國九十年六月二十九日
九十府法訴字第０七三０五七號訴願決定，提起行政訴訟。本院判決如左：
　　主  文
原告之訴駁回。
訴訟費用由原告負擔。
　　事  實  及　理　由
一、事實概要：緣原告未領有廢棄物清除處理許可證，即於桃園縣平鎮市○○○段二
    ０八之六地號違法設置焚化爐，從事廢棄物「試燒」業務，為行政院環保署稽查
    人員會同環保警察及平鎮市清潔隊人員於民國（下同）八十九年十月三一日上午
    十一時十分查獲。遂依法作成稽查記錄，案移被告依違反廢棄物清理法第二十條
    予以告發，並依同法第二十七條處原告罰鍰（銀元）二萬元，原告不服，提起訴
    願，經遭駁回，遂向本院提起本件行政訴訟。
二、原告起訴意旨略稱，本人因意圖轉從事廢棄物處理業務，於八十九年六月二十六
    日經人介紹向新國環境開發股份有限公司（下稱新國公司）訂購NA-8030型水冷
    式無煙焚化爐一具（焚化量350KG/HR），買賣契約中約定該焚化爐須符合環保署
    制定之標準，否則應賠償本人意圖轉行所投入之費用，新國公司為證明該焚化爐
    確實符合標準，遂以本人於桃園縣內各回收箱所收集之舊衣進行試燒，未料試燒
    結果產生煙霧，致遭舉發，十月三十一日稽查人員至本人處，要求查看焚化爐，
    有關稽查所作紀錄係以「該焚化爐所燒何物？」本人據實告知「為本人在縣內各
    回收箱所收集之舊衣，並未從事營業。」然而當時未獲接受，更以「你將來打算
    如何營利？」套取本人筆錄，本人由於不諳法令，致未察覺因而構成所謂之「違
    法事實」。本人不服之理由為買賣契約尚未完成，廢棄物清理法第二十條是否可
    用以規範「採購焚化爐」之行為，或「意圖轉行」者？現場並無一般焚化爐所處
    理之垃圾等廢棄物，硬將本人當時所買賣之舊衣當作廢棄物，卻沒有任何收取處
    理費用之資料帳冊或收取廢棄物之資料（料冊），且本人當時若已從事廢棄物處
    理業務，豈會端坐家中，任由生財工具閒置，稽查人員至本人處，一再構陷，卻
    無帳冊、薪資或處理紀錄等物證，或處理工人之人證，可供佐證，豈非有違稽查
    專業常理與辦案經驗法則云云。
三、按「公、民營廢棄物清除、處理機構經營廢棄物之貯存、清除或處理業務，應列
    明專業技術人員與貯存、清除、處理之工具、方法、設備及場所，向地方主管機
    關申請核發許可證。但從事有害事業廢棄物之貯存、清除或處理者，地方主管機
    關應先報請中央主管機關核准，始得發給許可證。」「公、民營廢棄物清除、處
    理機構，違反第二十條規定者，處二萬元以上五萬元以下罰鍰，並制止其營業。
    」為廢棄物清理法第二十條及第二十七條所明定。查本件原告未領有廢棄物清除
    處理許可證或核備文件，即擅自於坐落桃園縣平鎮市○○○段二０八之六號私有
    土地上設置焚化爐，從事廢棄物處理業務，為行政院環保署稽查人員會同環保警
    察及平鎮市清潔隊人員於八十九年十月三十一日上午十一時十分查獲，有稽查記
    錄及照片附原處分卷為證。原告向稽查人員表示係對外向不特定人士收費替其處
    理廢棄物，於警訊時更供稱每卡車廢棄物，收費約新台幣二、三千元等情不諱，
    有稽查記錄及警訊筆錄附原處分卷可稽，且依現場照片所示，原告所收集、貯存
    之廢棄舊衣服數量頗大；又原告於本件所刑事案件審理中亦坦承自八十八年三
    月初某日起至八十九年十月三十一日止，連續在桃園縣各處收集廢棄衣物後，將
    之載運至其桃園縣平鎮市○○○路七十之一號住處，除篩選其中可用衣物予以整
    理，另行以每公斤新台幣十餘元之代價出售外，其餘廢棄衣物則囤積於上址倉庫
    內；並自八十九年八月二十日起，在上址私設焚化爐，同月二十三日起開始試燒
    等語，有台灣桃園地方法院八十九年度訴字第一七九號刑事判決附本院卷可稽
    ，足見原告確有收集廢棄衣物後，或整理變賣或予囤積之事實，此即屬廢棄物之
    貯存、處理業務，其未領有清除、處理廢棄物之許可，擅自經營，已違反上開規
    定。雖原告訴稱該焚化爐仍在「試燒」階段，尚未正式從事廢棄物處理業務云云
    ，惟查本件八十九年十月三十一日查獲時焚化爐猶有餘溫，爐底尚有灰燼，有上
    開稽查記錄及照片可參，顯見焚化爐已經運作，而原告於本件訴狀中自承：意圖
    轉從事業廢棄物處理業務，向訴外人訂購焚化爐一具，及未料試燒結果尚有煙霧
    產生，以致引起附近居民不滿等語，又於其所刑案偵查及審理時承認：八十九
    年八月二十三日第一次試燒被告發後，有再試燒二、三次云云，參以證人即焚化
    爐技師黃承利於刑案審理所言：試燒後焚化爐大概需七天才會冷卻等語，再佐以
    被告在刑案偵查中經檢察官質詢：「請你幫忙燒要多少錢」時，猶答稱：三頓約
    三千元等語，有台灣桃園地方法院八十九年度訴字第一七九號刑事判決附本院
    卷可稽，足見該焚化爐於八十九年十月三十一日之前已經反覆「試燒」，居民不
    堪其苦，乃一再舉發，應認原告已從事以焚燒處理廢棄物之業務，原告所辯無非
    避重就輕卸責之詞，不足採信，被告認其行為違反廢棄物清理法第二十條之規定
    ，並無違誤。
四、復按，依據環保署訂頒之「公民營廢棄物清除處理機構管理輔導辦法」第七條規
    定，申請人須檢具「工程計畫說明書」、「污染防治計畫書」及相關文件向主管
    機關申請核發設置許可證後始得設置焚化爐，又須檢具「處理技術員合格證書及
    任職證明文件」、「環境管理及建廠期間定期監測報告」、「場（廠）試運轉報
    告」及相關文件向主管機關申請核發操作許可證後始得操作，乃執行廢棄物清理
    法第二十條規定所必要之措施。其規範意旨在確保申請人之資格能力，保護公眾
    生活環境。詎原告未領有任何貯存、清除或處理廢棄物之許可，即擅自收取廢棄
    物，又率爾設置焚化爐，處理廢棄物，以致對環境產生實質危害，被告機關依廢
    棄物清理法第二十七條，科處罰鍰，認事用法並無不合，訴願決定予以維持，亦
    無違誤，原告起訴意旨，仍執前詞，請求撤銷訴願決定及原處分，為無理由，應
    予駁回。
據上論結，本件原告之訴為無理由，爰依行政訴訟法第九十八條第三項前段，判決如
主文。
中　　　華　　　民　　　國　　九十一　　年　　　五　　　月　　二十九　　日
                                  臺北高等行政法院  第四庭
              　　　　　　　　　　　　　　　　　　　法　官　林文舟
右為正本係照原本作成。
本件以訴訟事件所涉及之法律見解具有原則性者為限，始得於本判決送達後二十日內
向本院提出上訴狀並表明上訴理由，如已於本判決宣示後送達前提起上訴者，應於判
決送達後二十日內補具上訴理由（均按他造人數附繕本），且經最高行政法院許可後
方得上訴。
中　　華　　民　　國　　　九十一　　年　　　五　　　　月　　三十一　　　日
                                                  書記官  林孟宗
